【裁判字號】    97,簡上,212
【裁判日期】    970902
【裁判案由】    詐欺
【裁判全文】
臺灣彰化地方法院刑事判決             97年度簡上字第212號
公  訴  人  臺灣彰化地方法院檢察署檢察官
上  訴  人
即  被  告  丙○○
上列上訴人即被告因詐欺案件，不服本院彰化簡易庭九十七年度
彰簡字第七０七號，中華民國九十七年六月十七日第一審簡易判
決（臺灣彰化地方法院檢察署九十七年度偵字第四三八二號、第
四六四五號），提起上訴，復經臺灣彰化地方法院檢察署（九十
七年度偵字第六０五八號）移送併案審理，本院管轄之第二審合
議庭判決如下：
    主      文
原判決撤銷。
丙○○幫助共同意圖為自己不法之所有，以詐術使人將本人之物
交付，處有期徒刑伍月，如易科罰金，以新臺幣壹仟元折算壹日
。
    犯 罪 事 實
一、丙○○於民國（下同）九十七年三月下旬，預見提供自己金
    融帳戶予他人使用，可能幫助他人掩飾或隱匿犯罪所得之財
    物，竟不違背其本意，而基於幫助詐欺之犯意，將其先前在
    華南商業銀行彰化分行所開設之帳號0000000000
    00000號存款帳戶及合作金庫銀行和美分行之帳號00
    00000000000號存款帳戶（含存摺、提款卡、密
    碼），於同年月下旬某日，在彰化縣彰化市○○路家樂福門
    口處，以每本金融帳戶新臺幣（下同）四千元之代價，販賣
    予真實姓名、年籍不詳之成年男子，供為掩飾他人詐欺犯罪
    所得之用，丙○○因而獲利八千元。嗣有林煜幃、甲○○及
    乙○○三人，均於同年四月九日分別因網路購物接獲詐騙訊
    息，遂依指示分別於下列時間前往匯款入丙○○之上開等金
    融帳戶：
  (1)乙○○於九十七年四月九日十九時三十三分許，前往新竹縣
    新豐鄉○○路明新科技大學內郵局自動提款機匯款三千九百
    九十九元轉帳入丙○○之上開合作金庫和美分行帳戶內。
  (2)甲○○於九十七年四月九日二十二時五分許，前往郵局自動
    提款機匯款九千九百九十九元轉帳入丙○○之上開華南銀行
    彰化分行帳戶內。
  (3)林煜幃於九十七年四月九日二十二時三十五分許，前往郵局
    自動提款機匯款二萬九千一百二十三元轉帳入丙○○之上開
    華南銀行彰化分行帳戶內。
    嗣乙○○等人發覺有異，報警處理，始循線查悉上情。
二、案經彰化縣警察局彰化分局、和美分局報請臺灣彰化地方法
    院檢察署檢察官偵查後，聲請簡易判決處刑，及臺北縣警察
    局中和分局報請臺灣彰化地方法院檢察署檢察官（九十七年
    度偵字第六０五八號）移送併案審理。
    理      由
一、上揭犯罪事實，業據被告丙○○於警詢及本院審理時均坦承
    不諱，核與證人即被害人林煜幃、甲○○、乙○○於警詢中
    之指述情節相符，復有臺北縣政府警察局海山分局埔墘分駐
    所受理各類案件紀錄表、受理詐騙帳戶通報警示簡便格式表
    、受理刑事案件報案三聯單、內政部警政署反詐騙案件紀錄
    表匯款單、郵局匯款單、華南商業銀行客戶基本資料及交易
    明細表、合作金庫銀行開戶資料及交易明細表、新竹縣政府
    警察局竹北分局竹北派出所受理刑事案件報案三聯單、受理
    詐騙帳戶通報警示簡便格式表、內政部警政署反詐騙案件紀
    錄表等件附卷可資佐證。又按刑法上之故意，分直接故意（
    確定故意）與間接故意（不確定故意），「行為人對於構成
    犯罪之事實，明知並有意使其發生者」為直接故意，「行為
    人對於構成犯罪之事實，預見其發生而其發生並不違背其本
    意者」為間接故意；一般人至銀行開設帳戶並非難事，如非
    洗錢、犯罪等不法目的，依常情並無捨棄自己帳戶而迂迴收
    受他人帳戶使用之理，是被告對於該姓名、年籍不詳成年男
    子所屬詐欺集團成員可能將其帳戶用來作為詐欺等非法用途
    上，應有所預見，且不違背其本意，其竟仍提供上開等帳戶
    資料予該名成年男子所屬詐欺集團成員使用，足見該名成年
    男子所屬詐欺集團成員將被告帳戶用來作為詐欺取財之用，
    為被告所容認及允許。另查銀行帳戶可供款項之存匯、提領
    ，係一般人均可輕易申請開設，並無任何資格條件之限制，
    且金融存款帳戶，事關存戶個人財產權益之保障，其與存戶
    印鑑章、提款卡結合，專屬性、私密性更形提高；除非本人
    或與本人具密切關係之人，難認有何理由可自由流通使用該
    存摺、印章；一般人亦均有應妥為保管存摺及提款卡，以防
    止存摺及提款卡被他人冒用之認識，縱有特殊情況偶有將存
    摺、提款卡交付他人之需，亦必深入瞭解其用途後始行提供
    使用，實乃吾人日常生活經驗與事理；且存摺、提款卡等有
    關個人財產、身分之物品，如淪落不明人士手中，極易被利
    用為與財產犯罪有關之犯罪工具；而與他人於身分上不具密
    切關係之人，竟要求他人提供帳戶以為使用，此等行為，客
    觀上已屬可疑，且顯係供為某非正當資金進出使用，而隱瞞
    其流程及行為人身分曝光之不法意圖亦可預見；若此之社會
    現實，恆係一般人本於日常生活經驗即可體察，本件被告對
    此自亦難諉為不知，是被告提供其所開設之前揭金融機構帳
    戶資料時，應有幫助他人犯詐欺取財罪之不確定故意，堪可
    認定。綜此，本件事證至臻明確，被告幫助詐欺犯行洵堪認
    定。
二、查本件上開真實姓名、年籍不詳之成年男子及所屬詐欺集團
    成員，共同基於意圖為自己不法所有之犯意聯絡，施用詐術
    ，使被害人林煜幃、甲○○、乙○○陷於錯誤，而將本人之
    財物交付，上揭真實姓名、年籍不詳之成年男子及所屬詐欺
    集團成員所為，均係犯刑法第三百三十九條第一項之詐欺取
    財罪。上揭人等間，就前揭詐欺取財犯行，顯有犯意聯絡及
    行為分擔，應成立共同正犯。核被告提供其前開華南商業銀
    行彰化分行、合作金庫銀行和美分行帳戶之存摺、提款卡及
    密碼資料予真實姓名、年籍不詳之成年男子及其所屬詐騙集
    團，以為詐欺取財所用，係基於幫助他人詐欺取財之不確定
    故意，且所為屬詐欺取財罪構成要件以外之行為，核其所為
    則係犯刑法第三十條第一項、第三百三十九條第一項之幫助
    共同詐欺取財罪。被告以一行為交付華南商業銀行彰化分行
    、合作金庫銀行和美分行帳戶等之帳戶資料予該名成年男子
    ，幫助所屬詐欺集團成員分別對被害人林煜幃、甲○○、乙○○為詐欺取財，其以一行為觸犯三個基本構成要件相同之
    幫助詐欺罪名，構成同種想像競合犯，依刑法第五十五條之
    規定，論以一罪。被告出售華南商業銀行彰化分行帳戶幫助
    他人詐騙被害人甲○○部分，雖未經起訴，但與起訴論罪部
    分有想像競合裁判上一罪關係，為起訴效力所及，復經檢察
    官移送併案審判，本院自得合併審究。被告幫助他人犯詐欺
    取財罪，為幫助犯，依刑法第三十條第二項規定減輕其刑。
    原審對被告論罪科刑，固非無見，惟查被告除起訴事實外，
    另有出售華南商業銀行彰化分行帳戶幫助他人詐騙被害人甲○○部分，雖未經起訴，但與起訴論罪部分有想像競合裁判
    上一罪關係，為起訴效力所及，原審未及合併審究，而有未
    合。被告上訴雖無理由，惟原審不及審理被告上述出售華南
    商業銀行彰化分行帳戶幫助他人詐騙被害人甲○○犯行部分
    ，自有未洽，應予撤銷改判。爰審酌被告犯罪之動機、方法
    、目的、被告之品性、擅自提供金融帳戶供他人非法使用，
    助長社會犯罪風氣，且導致真正犯罪者逍遙法外，然念及被
    告本身並未實際參與本件詐欺取財犯行，責難性較小，犯罪
    所得之多寡，及其犯後坦承犯行之態度等一切情狀，量處如
    主文所示之刑，並諭知易科罰金之折算標準，以示懲儆。
據上論斷，應依刑事訴訟法第四百五十五條之一第一項、第三項
、第三百六十九條第一項前段、第三百六十四條、第二百九十九
條第一項前段，刑法第三百三十九條第一項、第三十條第一項、
第二項、第五十五條、第四十一條第一項前段，刑法施行法第一
條之一，判決如主文。
本件經檢察官郭玄義到庭執行職務。
中    華    民    國    97    年    9     月     2    日
                  刑事第一庭    審判長法  官   葉榮郎
                                      法  官   郭麗萍
                                      法  官   紀佳良
以上正本證明與原本無異。
本件不得上訴。
中    華    民    國    97    年    9     月     2     日
                                      書記官   謝鈴玉


司法院資訊處製作；財團法人民間司法改革基金會備份。
